【裁判字號】    95,簡上,65
【裁判日期】    950630
【裁判案由】    詐欺
【裁判全文】
臺灣板橋地方法院刑事判決              95年度簡上字第65號
上  訴  人  乙○○
即  被  告
選任辯護人  楊佳璋律師
            陳志忠律師
上列被告因詐欺案件，不服本院94年度簡字第6029號、中華民國
94年12月30日第一審判決（聲請簡易判決處刑案號：94年度偵字
第21000號），提起上訴，本院管轄之第二審合議庭判決如下：
    主  文
上訴駁回。
    事  實
一、乙○○明知車身號碼JKAZXT20ABA037156 號、引擎號碼：ZX
    T20AE027273 號、KAWASAKI牌之進口重型機車1 台（下稱本
    件機車），係無合法出廠證明文件之拼裝車，竟仍基於意圖
    為自己不法所有之犯意，於民國91年4 月30日，在設址於臺
    北縣新莊市○○路○ 段70號之「歐研國際有限公司」內，向
    甲○○佯稱「伊出售之本件機車，於政府開放重型機車進口
    時，即可合法請領牌照上路行駛」，使甲○○信以為真、陷
    於錯誤，而以價金新臺幣（下同）42萬元（含運費）向乙○
    ○購買本件機車，並於同日當場支付20萬元之訂金予乙○○
    ，嗣乙○○俟本件機車進口後於同年7 月30日交付予甲○○
    ，甲○○同時再持交票面金額為75萬元之支票1 紙予乙○○
    ，以為繳清價金之餘款，乙○○因此而詐得前開價金。惟於
    交車後，甲○○多次向乙○○索取本件機車之出廠證明，以
    便辦理驗車及領牌，乙○○均藉詞拖延並陳稱其所交付之文
    件，已足辦理請領牌照事宜，致甲○○於92年4 月6 日上午
    11 時20 分許，騎乘本件機車行經臺北縣新店市○○路○ 段
    310 號前時，為警攔檢告發其駕駛未經核准領牌之拼裝車，
    復因甲○○無法提出車輛之出廠證明，致使本件機車遭監理
    機關裁決沒入確定，甲○○始知受騙。
二、案經甲○○訴請暨台北縣政府警察局新莊分局報請臺灣板橋
    地方法院檢察署檢察官偵查後聲請以簡易判決處刑。
    理  由
一、訊據被告乙○○固坦承於上揭時地收受告訴人甲○○所交付
    之車款，並交付本件機車予告訴人等情不諱，惟矢口否認有
    何詐欺犯行，辯稱：伊僅係幫告訴人甲○○代辦進口本件機
    車，伊已將請領牌照資料交付齊全，告訴人因驗車須花費10
    幾萬元，而未去驗車，始無法請領牌照，且伊並未對告訴人
    施以詐術，而使告訴人陷於錯誤云云。
二、經查：
（一）上揭事實，業據證人即告訴人甲○○於檢察官偵查及本院
      審理時指證明確，復有被告簽立之收據、支票等影本各1
      紙在卷可稽。又告訴人甲○○於92年4 月6 日上午11時20
      分許，騎乘本件機車為警攔檢舉發，經交通部公路總局台
      北區監理所板橋監理站依道路交通管理處罰條例第12條第
      1 項第2 款、第2 項規定裁處罰鍰3,600 元，並沒入本件
      機車，嗣告訴人對此處分聲明異議，於92年6 月25日經本
      院交通法庭以92年度交聲字第809 號裁定異議駁回，再經
      告訴人提起抗告，於92年11月6 日經台灣高等法院交通法
      庭以92年度交抗字第778 號裁定駁回抗告確定在案，亦有
      本院92年度交聲字第809 號交通事件裁定、台灣高等法院
      92 年 度交抗字第778 號交通事件裁定、本院交通事件執
      行通知單、交通部公路總局台北區監理所板橋監理站93年
      1 月12日北監板三字第0929103627號函等影本各1 件附卷
      足憑。
（二）且參酌被告於檢察官偵查中既已供承：「（問：告訴人向
      你買車時，你有無向他說可以辦牌？）我有告訴他說等政
      府通過法令辦牌業務後，我賣給他的這一台車是可以辦牌
      。」等語（見台灣板橋地方法院檢察署94年度他字第4978
      號偵查卷第38頁），惟被告卻遲至本件機車於遭沒入確定
      前，均未將本件機車之「出廠證明」交付予告訴人，法院
      即依據交通部90年5 月24日交路90字第035551號函釋「如
      無法提具前述等車輛來歷憑證（指「出廠證明」），仍屬
      拼裝車輛」，認原處分機關援引道路交通管理處罰條例第
      12條第1 項第2 款「拼裝車輛未經核准領用牌證行駛」規
      定處分無誤，而駁回告訴人之異議確定，此有前揭2 交通
      事件裁定理由、交通部公路總局95年6 月2 日路監牌字第
      0950 024721 號函所附之交通部函示等在卷可資參照。至
      被告於本院行準備程序時雖提出「泰力摩托車中心出具之
      發票」，並辯稱：告訴人故意隱匿此香港之買賣進口文件
      ，依此文件即可辦理牌照云云。然本院將該文件檢送交通
      部公路總局台北區監理所板橋監理站詢問是否據此即准予
      核發牌照，經該單位函覆稱：「本案所附之文件，係屬代
      理廠商之開票證，非屬出廠之證明文件，與道路交通安全
      規則第17條規定不符，故不予核發牌照。」，有該板橋監
      理站95年4 月3 日北監板一字第0950001153號函1 件在卷
      可參。另被告於95年5 月11日再行具狀提出「原產地證明
      ─轉口」文件，辯稱：本件機車之車型通過審驗後，只要
      該文件，就可領牌，台灣已有人取得執照了云云，惟經本
      院再檢附該「原產地證明─轉口」文件函詢交通部公路總
      局台北區監理所板橋監理站，亦經函覆稱：「出廠證明為
      車籍資料登載之憑證，尤其車輛出廠年、月，對於車輛銷
      售價格影響甚大，監理機關憑出廠證明書以登載車籍之出
      廠年、月。（來函文件似屬再出口之商業證明文件，亦無
      載明出廠年月，另發票二只亦似屬內部之商業文件）」，
      有該板橋監理站95年5 月30日北監板一字第0950001907號
      函1 件附卷可佐。綜上，足見被告所提出之文件，均非屬
      道路交通安全規則第17條所規定之「出廠證明」，則本件
      機車之車輛來歷憑證既有所欠缺，自無法據以辦理車輛新
      領牌照登記甚明。況且，被告自承早於90年間，即從事買
      賣重型機車及進口汽車之業務，且觀諸被告於本院所提出
      附卷之歐研國際有限公司之基隆關稅局滯欠案件清冊（滯
      納金）、HONDA 牌重型機車之自動通關證明書及打刻書等
      影本，可知被告經手辦理進口之重型機車並非僅有本件機
      車而已，益見其對於進口車輛請領牌照，應檢具出廠證明
      等文件之相關流程，本有一定程度之了解及熟悉。從而，
      被告明知本件機車欠缺出廠證明，而無法請領牌照，卻於
      告訴人向其購車時，佯以「於政府開放重型機車進口時，
      即可合法請領牌照」，使告訴人信以為真、陷於錯誤而向
      其購車，並交付車款予被告，其所為，自應以刑法上之詐
      欺取財罪相繩。
（三）綜上所述，被告前揭所辯，顯係事後圖卸刑責之詞，不足
      採信。本件事證已臻明確，被告犯行洵堪認定，應予依法
      論科。
三、核被告所為，係犯刑法第339 條第1 項之詐欺取財罪。又原
    聲請意旨以被告曾因違反商業會計法及稅捐稽徵法案件，經
    判處有期徒刑4 月，於93年5 月24日易科罰金執行完畢，本
    案應論以累犯云云。惟本件被告係於91年4 月30日對告訴人
    施用詐術，至92年7 月間取得財物犯行即已完成，其犯罪行
    為係於前開有期徒刑執行完畢之前，應法不能論以累犯，聲
    請意旨容有誤會，應予敘明。原審以被告罪證明確，而適用
    刑法第339 條第1 項、第41條第1 項前段、罰金罰鍰提高標
    準條例第1 條前段、第2 條，並審酌被告之品行、智識程度
    、其犯罪之動機、目的、手段、對告訴人造成損害、迄未與
    告訴人達成和解，及犯後之態度等一切情狀，判處有期徒刑
    3 月，如易科罰金，以300 元折算1 日，其認事用法均無違
    誤，量刑亦屬適當。被告猶執持前詞，指摘原判決不當，提
    起本件上訴，經核為無理由，應予駁回。
據上論斷，應依刑事訴訟法第455 條之1 第1 項、第3 項、第36
8 條，判決如主文。
本案經檢察官王聖涵到庭執行職務。
中    華    民    國    95    年    6     月    30    日
                  刑事第七法庭    審判長法  官  胡堅勤
                                        法  官  王瑜玲
                                        法  官  崔玲琦
以上正本證明與原本無異。
不得上訴。
                                        書記官  謝秀青
中    華    民    國    95    年    6     月    30    日
附錄本案論罪科刑法條全文：
刑法第339 條
意圖為自己或第三人不法之所有，以詐術使人將本人或第三人之
物交付者，處五年以下有期徒刑、拘役或科或併科一千元以下罰
金。
以前項方法得財產上不法之利益或使第三人得之者，亦同。
前二項之未遂犯罰之。


司法院資訊處製作；財團法人民間司法改革基金會備份。
